【裁判字號】    91,易,4377
【裁判日期】    920430
【裁判案由】    誣告
【裁判全文】
臺灣高雄地方法院刑事判決                        九十一年度易字第四三七七號
    公  訴  人  臺灣高雄地方法院檢察署檢察官
    被      告  丙○○
右列被告因誣告案件，經檢察官提起公訴（九十一年度偵字第一八四四五號），本院
判決如左：
    主  文
丙○○未指定犯人，而向該管公務員誣告犯罪，處拘役肆拾日，如易科罰金，以參佰
元折算壹日。
    事  實
一、丙○○明知其所簽發未填載發票日、付款人為高雄區中小企業銀行湖內分行、帳
    戶○○二五五─一號、票號為ＨＰＡ0000000號、面額新臺幣（下同）十
    六萬元之支票一張，業於民國八十八年十一月十五日晚間七時至八時許，在其位
    於高雄縣路竹鄉○○村○○路二八三之一號住處，借予友人乙○○，由乙○○交
    予他人作為借款之擔保，竟於九十一年五月七日以上開支票於同年月六日在上開
    住處失竊為由，向位在高雄縣湖內鄉○○路○段三○九號之高雄區中小企業銀行
    湖內分行辦理掛失止付，並向警察局申報上開支票失竊，請求協助偵查竊盜罪嫌
    ，而未指定犯人，誣告他人犯竊盜罪。嗣於同年六月十一日經丁○○將上開支票
    交由胞姊顏名香持至台東區中小企業銀行鳥松分行提示而因掛失止付遭退票，始
    為警循線查獲上情。
二、案經高雄縣政府警察局湖內分局報請臺灣高雄地方法院檢察署檢察官偵查起訴。
    理  由
一、訊據被告丙○○固供承其於右揭時、地，有辦理前揭十六萬元支票掛失止付等情
    ，惟否認有何前揭未指定犯人之誣告犯行，辯稱：乙○○曾要求伊出借面額十六
    萬元之支票，但伊只有借現金，沒有將支票借給乙○○，支票確實是在家中被竊
    ，才去辦理掛失，伊無誣告犯意云云。
二、經查：
  (一)被告於九十一年五月七日至高雄區中小企業銀行湖內分行，以帳戶○○二五五─
    一號、票號為ＨＰＡ0000000號、面額十六萬元之支票（以下簡稱係爭支
    票），於同年月六日在其上開住處被竊為由辦理票據據遺失，嗣經持票人丁○○
    胞姊妹顏名香持至台東區中小企業銀行鳥松分行提示遭以掛失止付為由退票等情
    ，業據被告自承在卷，核與證人顏名香、丁○○於警訊、偵查及本院中證述明確
    （見警卷第三、四頁、偵查卷第七頁、本院卷第二九頁），並有掛失止付票據提
    示人資料查報表、遺失票據申報書、支票影本、退票理由單影本等件在卷可稽（
    見警卷第十五至十九頁），則被告確有填具遺失票據申請書報請警局協助偵查竊
    盜罪嫌無訛。
  (二)系爭支票確係乙○○向被告所借用，並由被告之妻劉惠華於八十八年十一月十五
    日晚間七至八時許，在上開住處交予乙○○，再由乙○○持將與丁○○換回前所
    簽發之支票用以擔保借款等情，業經證人乙○○於警訊中證稱：伊於八十九年十
    一月十四日打電話向被告借用面額十六萬元之支票，隔天晚間七、八點到被告家
    中向被告太太拿取，並於同日晚間十一時許，到高雄市○○路某超商，持該支票
    向丁○○換回前所簽發之支票，因打算過些時日將系爭支票換回，不讓丁○○兌
    現該支票，故沒有填寫發票日等語甚詳（見警卷第一三、一四頁），核與證人丁○○於警訊、偵查及本院中證稱：八十八年三、四月間，友人張文遠持乙○○所
    簽發面額各十六萬元之支票二張向伊調借現金，其中一張支票到期後，乙○○持
    未填寫發票日之系爭支票到六合路伊所經營之超商，要求以系爭支票換回到期之
    支票，並表示要標會來還錢，要求伊不要將支票提示，故系爭支票才未填寫發票
    日，後來因妻懷孕、父腎臟衰竭等一連串事情須處理而忘記支票一事，直至九十
    一年三月間，其姐顏名香幫伊整理帳目發現此張支票，伊才向銀行查詢並請銀行
    通知被告，被告得知後曾要求給與時間尋找乙○○出面解決問題，也曾答應以分
    期付款之方式清償，但又避不見面，伊才將支票填上發票日交給顏名香提示，被
    告並未說系爭支票係被竊等語（見警卷第偵查卷第八頁及本院卷第二八、二九頁
    ）大致相符，參以被告自承於九十一年三月間知悉丁○○持有系爭支票後，確曾
    與證人丁○○商談支票付款事宜等情觀之（見偵查卷第八、九頁及本院卷第二九
    頁），足見系爭支票應係被告借予乙○○無疑，否則被告自可於九十一年三月得
    知上情後，逕行辦理掛失止付，又何須大費周章與證人丁○○約談支票事宜？
  (三)雖被告又辯稱只借給乙○○十五萬元現金，並未出借支票，並有證人甲○○可證
    云云。然查，證人甲○○於本院中證稱：伊聽見乙○○欲向被告借票，被告稱只
    願借現金，伊即先行離開，未全程目賭乙○○與被告借貸經過，亦不知二人交涉
    結果（見本院卷第二六頁），是以，縱甲○○所述為真，然其既已先行離開，未
    親自見聞被告與乙○○交涉結果，則不得遽憑其上開證言認定被告未將系爭支票
    借予乙○○。再者，被告與其妻陳惠華均自承金錢之借貸支出及支票之簽發均由
    妻陳陳惠華負責管理（見本院卷第五三、五四頁），然其二人就被告乙○○借票
    、借款乙節之供述卻大逕相庭，被告先供稱：乙○○曾借二萬元未還，後又帶人
    來借支票，隔天又借走十五萬現金元云云（見本院卷第一四、一五頁），核與證
    人證人劉惠華則稱：乙○○在借支票前就欠了十幾萬元，伊不可能再借他支票，
    且乙○○係一次借十幾萬云云（見本院卷第五四頁），不相吻合，亦難採信。
  (四)綜上所述，被告所辯上情，屬事後卸責之詞，不足採信。本件事證明確，被告前揭
    未指定犯人誣告犯行，堪以認定。
三、核被告所為，係犯刑法第一百七十一條第一項之未指定犯人誣告罪。爰審酌被告
    明知將上開支票借予乙○○，竟率爾將支票止付，影響支票交易之安全，犯後猶
    未能坦承犯行，態度不佳，惟念其尚無犯罪前科之素行，有臺灣高等法院被告全
    國前案紀錄表一份在卷可憑，素行良好等一切情狀，量處被告如主文所示之刑，
    並諭知易科罰金之折算標準，以玆儆懲。
據上論斷，應依刑事訴訟法第二百九十九條第一項前段，刑法第一百七十一條第一項
、第四十一條第一項前段，罰金罰鍰提高標準條例第一條前段、第二條，判決如主文
。
本案經檢察官陳碧霞到庭執行職務。
中      華      民      國    九十二    年      四      月     三十     日
                              臺灣高雄地方法院刑事第三庭
                                  法  官    廖純卿
右正本證明與原本無異。
如不服本判決，應於判決送達後十日內，向本院提出上訴狀。
                                  書記官    劉企萍
中      華      民      國    九十二    年      五      月      二      日
附錄：本判決論罪科刑法條全文
刑法第一百七十一條第一項：
未指定犯人，而向該管公務員誣告犯罪者，處一年以下有期徒刑、拘役或三百元以下
罰金。


司法院資訊處製作；財團法人民間司法改革基金會備份。
